【裁判字號】    98,訴,1775
【裁判日期】    980921
【裁判案由】    侵權行為損害賠償
【裁判全文】
臺灣板橋地方法院民事判決              98年度訴字第1775號
原      告  乙○○
被      告  甲○○
上列當事人間請求侵權行為損害賠償事件，經本院於民國98年9
月17日言詞辯論終結，判決如下：
    主  文
被告應給付原告新臺幣參拾壹萬壹仟零貳拾貳元，及自民國九十
八年七月二十五日起至清償日止，按週年利息百分之五計算之利
息。
原告其餘之訴駁回。
訴訟費用由被告負擔十分之四，餘由原告負擔。
本判決第一項得假執行。
原告其餘假執行之聲請駁回。
    事實及理由
一、原告起訴主張：
  (一)被告於民國96年7 月7 日上午7 時46分，騎乘車號RYT-248
    號輕型機車，沿台北縣三重市○○○○○道往台北市方向行
    駛，在該橋面上時，本應注意車前狀況，並隨時採取必要之
    安全措施，又依當時天候晴朗、日間自然光線，路面乾燥無
    缺陷，視距良好，並無不能注意之情形，竟疏未注意，貿然
    前行，適有原告因所騎乘之車號CGY-791 號重型機車故障而
    牽行機車行走於機車道右側，詎被告疏未注意，其騎乘之機
    車自後撞擊原告，致原告受有右上肢、臉部、右下肢多處擦
    傷及左側脛骨、腓骨粉碎性骨折之傷害。其肇事原因，已據
    台灣省台北縣區車輛行車事故鑑定委員會鑑定結果為「被告
    駕駛機車未注意車前狀況追撞告訴人（即原告）」所致，並
    認定「原告牽行普通重型機車，無肇事因素」，是本件車禍
    肇事原因應由被告負全部責任。
  (二)被告不法侵害原告之身體受有前揭傷害，故其對於原告應負
    損害賠償責任。爰依民法第184 條、第193 條第1 項、第
    195 條第1 項、第213 條第1 項、第2 項及第216 條第1 項
    之規定，請求被告如下之損害賠償：
    1.鑑定費用部分：
      原告支出車輛行車事故鑑定規費新臺幣（下同）3000元及
      郵資26元，合計3026元。
    2.醫療費用部分：
      原告受傷後，在馬偕醫院、台北市立聯合醫院進行醫療，
      自費支付醫療費用合計39430 元。原告出院後，在德心診
      所進行復健，自費支出掛號費用合計1470元。原告為治療
      傷勢，購買醫療用品（如便盆、助行器、棉花棒、紅藥水
      及紗布等）合計支出11803 元。總計支出52703 元。
    3.交通費部分：
      原告於96年7 月12日自台北市立聯合醫院中興院區出院後
      ，尚需陸續回院復診，共計回院複診15趟，依計程車車資
      計算，合計支出2235元。
    4.看護費用部分：
      原告自96年7 月7 日起至同年7 月12日止住院5 日期間、
      97年7 月15日起至同年7 月21日止住院6 日期間，躺臥病
      房，無法行動，需有專人照顧，共11日，每日以林口長庚
      醫院全日看護計費2200元計算，合計看護費24200 元。又
      原告自96年7 月13日起至同年8 月12日止出院30日期間、
      97年7 月22日起至同年8 月21日止出院30日期間，躺臥床
      上，無法行動，仍需專人照顧及後續復健，共60日，每日
      以半日看護費1100元計算，合計看護費66000 元。總計90
      200元。
    5.不能工作薪資損失部分：
      原告因車禍事故，造成傷勢嚴重，無法工作，自車禍發生
      之日即96年7 月7 日起，經醫師診斷需復健休養4 個月，
      原告任職台北市立聯合醫院，每月薪資25000 元（扣除勞
      、健保及提撥退休金後，實際入帳為22385 元），共計損
      失100000元。
    6.車禍發生之財物損害部分：
      安全帽損壞350 元、上衣磨損1200元、長褲因骨折腫脹，
      無法脫下，只好用剪剪壞，該上衣1600元，涼鞋斷裂350
      元，總計3500元。
    7.精神慰撫金部分：
      原告因本件車禍事故受傷部位為粉碎性骨折，需多次且分
      階段開刀，先將粉碎性骨頭為拼骨，將錯位骨頭為整理，
      另再植入鋼架等待長骨，復再取出鋼架植入鋼板，最後才
      能取出鋼板，有多次且分階段開刀之必要，身心俱疲，至
      今留下數條長長傷疤外，左小腿已變形及縮短，無法正常
      行走，受傷處仍時常疼痛難耐，全家生活作息形態及社交
      活動嚴重遭受影響，加以被告犯罪後態度不佳，至今無一
      句道歉之語，更無分文賠償，原告內心悲慟不已，心中痛
      苦及自卑感實非筆墨形容，請求被告賠償精神慰撫金60萬
      元。
  (三)訴之聲明：
    1.被告應給付原告851664元，及自起訴狀繕本送達被告翌日
      起至清償日止，按年息5%計算之利息。
    2.原告願供擔保，請准宣告假執行。
二、被告則以：被告當時係前車急煞閃避，始與原告機車相撞，
    對於本件車禍事故雖有過失，惟原告亦與有過失，原告機車
    故障應在人行道上等待救援，不應牽著故障的機車且未打方
    向燈行走在車道上等語資為抗辯。並聲明：原告之訴及其假
    執行之聲請均駁回。
三、本院之判斷：
  (一)本件原告主張被告於96年7 月7 日上午7 時46分，騎乘車號
    RYT-248 號輕型機車，沿台北縣三重市○○○○○道往台北
    市方向行駛，在該橋面上時，本應注意車前狀況，並隨時採
    取必要之安全措施，又依當時天候晴朗、日間自然光線，路
    面乾燥無缺陷，視距良好，並無不能注意之情形，竟疏未注
    意，貿然前行，適有原告因所騎乘之車號CGY-791 號重型機
    車故障而牽行機車行走於機車道右側，詎被告疏未注意，其
    騎乘之機車自後撞擊原告，致原告受有右上肢、臉部、右下
    肢多處擦傷及左側脛骨、腓骨粉碎性骨折之傷害等情，為被
    告所不爭，並核與本院依職權調閱台灣板橋地方法院檢察署
    97年度他字第646 號、97年度偵字第9954號偵查卷及本院97
    年度交簡字第2238號、97年度交簡上字第143 號刑事審理卷
    內所附台北縣政府警察局三重分局函送道路交通事故調查卷
    宗所附道路交通事故現場草圖、調查報告表(一)、(二)、兩造警
    訊筆錄、現場照片10張等影本可稽，且有原告提出台北市立
    聯合醫院中興院區診斷證明書二件為證，自堪信為真實。
  (二)本件被告抗辯當時因前車急煞閃避而發生碰撞事故，雖伊有
    過失，但原告亦與有過失云云。經查：被告於96年7 月7日
    承辦員警於馬偕醫院訊問時陳稱：「我騎輕機RYT-248 號沿
    台北橋機車道之外側車道往台北橋方向行駛，我覺得車流很
    正常，至肇事時地時，我不知道如何發生之事故」，被告復
    於97年2 月14日檢察事務官訊問時陳稱：「…而我因為有閃
    光，沒有看清楚，才撞到乙○○…」，顯與被告於本院訊問
    時所述情節各異，顯有事後避重就輕之嫌，被告確因未注意
    車前狀況，以隨時採取必要之安全措施，致生本件車禍事故
    ，被告應有過失甚明。又原告於行駛機車道上發生機車故障
    狀況，乃將步行牽引機車行走於機車道上，此乃所有駕駛人
    於正常道路行駛中常發生之突發狀況，原告牽引機車欲離開
    車道，避免妨礙交通，亦屬事理之常，被告騎乘機車不應期
    待前方所有車輛均在同等速度下行駛，而不去注意車前狀況
    採取必要安全措施，況原告牽引機車前行，其速度自屬緩慢
    ，若被告車行時隨時注意車前狀況，在當時天候、光線狀況
    ，應能順利避開或採取安全措施，不應自己急行未能避開而
    反指原告阻擋在前為不當，互核台灣省台北縣區車輛行車事
    故鑑定委員會鑑定意見，亦同此認定原告牽行普通重型機車
    ，無肇事因素，有該會鑑定意見書影本在卷可稽（附於97年
    度他字第646號偵查卷第45頁及第46頁參照），是被告抗辯
    原告就本件交通事故之發生，亦與有過失等語，洵非有據。
  (三)按故意或過失，不法侵害他人權利者，負損害賠償責任。不
    法毀損他人之物者，被害人得請求賠償其物因毀損所減少之
    價額。不法侵害他人身體或健康者，對被害人因此減少或喪
    失之勞動能力或增加生活上之需要時，應負損害賠償責任。
    不法侵害他人身體、健康、名譽、自由、信用、隱私、貞操
    ，或不法侵害其他人格法益而情節重大者，被害人雖非財產
    上之損害，亦得請求賠償相當之金額。民法第184 條第1 項
    前段、第196 條、第193 條第1 項、第195 條第1 項前段分
    別定有明文。原告主張被告因過失不法侵害之財產及身體，
    依上開規定，請求被告負損害賠償責任，洵為正當。
  (四)茲就原告得請求之項目及金額分述如下：
    1.鑑定費用支出3026元部分：
      原告請求支出車輛行車事故鑑定規費3000元及郵資26元部
      分，業據其提出繳費收據及購買票品證明單影本各乙件，
      且屬因本件車禍事故而增加生活上之需要而支出，故原告
      此部分之請求，洵屬有據。
    2.醫療費用52703元部分：
      原告主張其受傷後，分別在馬偕醫院及台北市立聯合醫院
      進行醫療，並於出院後，在德心診所進行復健治療，共計
      支出醫療費用40900 元；原告又為治療其傷勢，另購買醫
      療用品（如便盆、助行器、棉花棒、紅藥水及紗布等）支
      出11803 元，總計支出52703 元，有原告提出醫療費用單
      據、病房繳費單據、統一發票影本等件為證，其中原告購
      置白蘭氏旭沛蜆精、統一雞精、桂格養氣人蔘、白蘭氏冬
      蟲夏草、桂格活靈芝及冬蟲夏草茵絲體等計1926元部分，
      與其傷勢之治療並無關連，及中興醫院停車費100 元（原
      告已請求交通費部分，詳後述）亦非必要，應予扣除外，
      故原告請求50677 元部分（00000 －0000－000 ＝50677
      ）為有理由，應予准許，逾此部分請求，洵非有據。
    3.交通費部分：
      原告主張於96年7 月12日自台北市立聯合醫院中興院區出
      院後，尚需陸續回院復診，共計回院複診15趟，依計程車
      車資計算，合計支出2235元部分，有原告提出車資證明單
      影本15張為證，原告此部分之請求確係其因本件車禍事故
      而增加生活上之需要而支出，且因原告受傷回診治療所必
      要之支出，應予准許。
    4.看護費用部分：
      原告請求自96年7 月7 日起至同年7 月12日止及97年7 月
      15日起至同年7 月21日止共計住院11日期間，躺臥病房，
      無法行動，需有專人照顧，有原告提出診斷證明書為證，
      原告該部分之請求洵屬正當。惟本院依台北市立聯合醫院
      中興院區函及本院公務電話紀錄所載，以全日看護費1900
      元計算，原告請求住院期間看護費用20900 元（1900×11
      ＝20900） 部分為有理由。又原告另請求上開住院手術出
      院後一個月，合計60日期間半日看護之費用，本院以手術
      出院後因傷口護理及疼痛，確屬需要他人日常照護，原告
      以半日看護費用1100元計算，原告請求出院後看護費用66
      000 元（1100×60＝66000） 部分為有理由，總計原告請
      求86900 元（20900 ＋66000 ＝86900） 部分應予准許，
      逾此部分之請求，非屬有據。
    5.不能工作薪資損失部分：
      原告因車禍事故，造成傷勢嚴重，無法工作，自車禍發生
      之日即96年7 月7 日起，經醫師診斷需復健休養4 個月，
      原告任職台北市立聯合醫院，每月薪資25000 元，共計損
      失100000元之請求，被告雖抗辯該部分之請求過高，惟依
      台北市聯合醫院於98年9 月3 日函覆本院：「…術後復原
      期間約3 個月至半年，期間因不良於行，行動受限，影響
      其工作能力」等語，顯見原告請求4 個月之工作薪資損失
      ，誠屬有據，本院依原告提出之勞動契約書及台北市立聯
      合醫院證明書，應以每月薪資24500 元計算，原告請求98
      000 元不能工作之薪資損失應予准許，逾此部分之請求為
      無理由。
    6.車禍發生之財物損害部分：
      原告請求安全帽損壞、上衣磨損、長褲因骨折腫脹，無法
      脫下，只好用剪剪壞及涼鞋斷裂總計3500元之財產損失部
      分，未據原告提出證明文件，該部分之請求於法無據，不
      應准許。
    7.精神慰撫金部分：
      本件原告請求其因本件車禍事故受傷部位為粉碎性骨折，
      需多次且分階段開刀，有原告提出診斷證明書為證，其身
      心俱疲，精神上自受有相當之痛苦，其依民法第195 條規
      定，請求非財產上損害賠償，自屬有據。本院審酌兩造所
      得財產資料、原告國立台北商業專科學校附設空中商業專
      科進修補習學校二年制國際貿易科畢業、已婚育有二子等
      一切情狀，認原告請求精神慰撫金60萬元，尚嫌過高，應
      以10萬元為允適。
    8.基上：原告得請求之金額合計為340838 元（3026＋50677
      ＋2235＋86900 ＋98000 ＋100000＝340838）。
四、再按保險人依強制汽車責任保險法規定給付之保險金，視為
    加害人或被保險人損害賠償金額之一部分，加害人或被保險
    人受賠償請求時，得扣除之，強制汽車責任保險法第30條定
    有明文。查原告於本件發生損害後，業已向投保強制汽車責
    任險之泰安產物保險股份有限公司申請強制汽車責任險理賠
    ，並給付予原告29816 元之保險費，復有原告提出之保險公
    司賠付明細表及匯款入帳存摺影本各乙件為證，應堪信為真
    實。依上開說明，上開保險給付金額應予扣除。則本件原告
    得請求賠償之金額，應為311022元【計算式：000000－0000
    0＝31102】。
五、綜上所述，原告基於侵權行為損害賠償之法律關係請求被告
    給付311022元，及自起訴狀繕本送達翌日即98年7 月25日起
    至清償日止，按年息5%計算之法定遲延利息部份，為有理由
    ，應予准許，逾此範圍之請求，非有理由，應予駁回。
六、原告陳明願供擔保，聲請宣告假執行。就原告勝訴部分，因
    所命金額未逾50萬元，爰依民事訴訟法第389 條第1 項第5
    款規定，依職權宣告假執行，而毋庸命原告供擔保。就原告
    敗訴部分，假執行之聲請因訴之駁回而失所附麗，爰併予駁
    回。
七、本件事證已臻明確，兩造所為之其他主張、陳述並所提之證
    據，經審酌後，認均與本件之結論無礙，不再一一論述，併
    予敘明。
八、訴訟費用負擔之依據：民事訴訟法第79條。
中    華    民    國    98    年    9     月    21    日
                  民事第三庭    法  官  張紫能
以上正本係照原本作成
如對本判決上訴，須於判決送達後20日內向本院提出上訴狀
中    華    民    國    98    年    9     月    21    日
                            書記官  華海珍


司法院資訊處製作；財團法人民間司法改革基金會備份。
